臺灣士林地方法院民事裁定
110年度抗字第303號
抗  告  人  黃淑慧  
相  對  人  合作金庫商業銀行股份有限公司
法定代理人  雷仲達  
上列當事人間聲請本票裁定事件，抗告人對於民國110年10月29
日本院110年度司票字第10053號裁定提起抗告，本院裁定如下：
    主  文
抗告駁回。
抗告程序費用新臺幣壹仟元由抗告人負擔。
    理  由
一、按執票人向本票發票人行使追索權時，得聲請法院裁定後強
    制執行，票據法第123條定有明文。又本票執票人依上開規
    定，聲請法院裁定許可對發票人之財產強制執行者，因其性
    質係屬非訟事件，故此項聲請之裁定，及抗告法院之裁定，
    僅依非訟事件程序，就本票形式上之要件是否具備予以審查
    為已足，並無確定實體上法律關係存否之效力，如發票人就
    票據債務之存否有爭執時，應由發票人另依訴訟程序以資解
    決（最高法院56年台抗字第714號、57年台抗字第76號判例
    意旨可資參照）。再按本票載明免除作成拒絕證書者，則執
    票人聲請裁定准予強制執行時，毋庸提出已為付款提示之證
    據，發票人如主張執票人未為提示，依票據法第124條準用
    同法第95條但書之規定，應由其負舉證之責，且有關本票是
    否未經執票人提示，乃關係執票人得否行使追索權，為實體
    問題，亦應由發票人另行提起訴訟以資解決（最高法院84年
    度台抗字第22號、93年度台抗字第83號裁定意旨參照）。
二、抗告意旨略以：原審就相對人有無現實出示如附表所示之本
    票（下稱系爭本票）而向抗告人為票據提示乙節，未予詳查
    即逕准相對人本票裁定之聲請，與票據法第95、124條規定
    相悖，顯有民事訴訟法第486條第4項所規定適用法規顯有錯
    誤之情事。又抗告人係受人脅迫方於系爭本票上簽名，是系
    爭本票應屬無效，爰提出抗告，請求廢棄原裁定等語。
三、經查：相對人主張其執有抗告人與第三人張詠蓉所共同簽發
    如附表所示免除拒絕證書之系爭本票1紙，詎經提示後，僅
    獲支付部分款項，尚餘人民幣37,590,000元未獲付款，乃依
    據票據法第123條及非訟事件法第194條之規定，向本院聲請
    就上開未獲清償之票款為准予強制執行之裁定等情，業據其
    提出該紙本票為證（見原審卷第15頁），且該紙本票就形式
    上觀之，復已具備票據法第120條所規定本票各項應記載事
    項，原裁定准許強制執行，即無違誤。至抗告人辯稱相對人
    未曾提示系爭本票、抗告人係受脅迫方於系爭本票上簽名云
    云，惟揆諸上開說明，系爭本票既經載明免除作成拒絕證書
    ，並經相對人表明業已提示，則抗告人如主張相對人未為付
    款之提示，即應就此負舉證之責，然抗告人並未提出任何證
    據以實其說，且抗告人上開所辯，無論是否屬實，均核屬實
    體上之爭執事項，本院不得予以審究，應由抗告人另提起他
    訴以資解決。從而，抗告意旨指摘原裁定不當，求予廢棄，
    為無理由，應予駁回。
四、爰裁定如主文。　　　　
中　　華　　民　　國　　110 　年　　12　　月　　30　　日
　　　　　　　　　民事第五庭  法  官  趙彥強
以上正本係照原本作成。
如不服本裁定，僅得於收受本裁定正本送達後10日內，以適用法
規顯有錯誤為理由，向本院提出再抗告狀（須按他造當事人之人
數附繕本及繳納再抗告裁判費新臺幣1,000 元）。再抗告時應提
出委任律師或具有律師資格之人之委任狀；委任有律師資格者，
另應附具律師資格證書及釋明委任人與受任人間有民事訴訟法第
466條之1 第1 項但書或第2 項所定關係之釋明文書影本。
中　　華　　民　　國　　110 　年　　12　　月　　30　　日
                              書記官  呂子彥
本票附表：     編號 發票日 票面金額 （人民幣） 到期日 票據號碼 1 109年8月12日 54,400,000元 110年7月21日 未記載